臺灣高雄地方法院刑事判決　　　　　　　　　　　　八十六年度訴字第二一四號
　　公　訴　人　臺灣高雄地方法院檢察署檢察官
　　被　　　告　丙○○
　　選任辯護人　黃昭熙
　　被　　　告　子○○
　　選任辯護人　陳慧博
　　選任辯護人　徐萍萍
　　被　　　告　卯○○
　　選任辯護人　沈榮生
　　被　　　告　辛○○
　　選任辯護人　蘇志成
　　被　　　告　乙○○
　　選任辯護人　劉新安
右列被告因貪污等案件，經檢察官提起公訴（八十五年度偵字第二九一七三號、八十
六年度偵字第六０七八號），甲○判決如左：
    主  文
丙○○、子○○依據法令從事公務之人員，共同對於主管之事務，直接圖利，丙○○
處有期徒刑貳年，褫奪公權參年，緩刑肆年；子○○處有期徒刑伍年陸月，褫奪公權
肆年。偽造之「高雄市政府環保局大林蒲(2)」印文共玖拾枚均沒收。
辛○○、乙○○共同連續偽造印文，辛○○處有期徒刑伍月，乙○○處有期徒刑陸月
，如易科罰金，均以參佰元折算壹日；偽造之「高雄市政府環保局大林蒲(1)」印文共
參佰枚、偽造「己○○」之署押共參佰貳拾枚均沒收。
卯○○無罪。
    事  實
一、緣高雄市政府工務局為防止建築工程於施工中產生的廢棄物任意傾倒而造成髒亂
    ，妨礙公共安全、公共交通、公共衛生及影響市容觀瞻，特於民國八十一年十月
    二十八日，頒定實施「高雄市政府工務局管制建築廢棄物處理方案」，根據該方
    案第三條及第四條規定，建築工程於申報基礎勘驗時，承造人必須提示廢棄物管
    制卡，以供查核與申請建築執照時就地基或地下室開挖所產生之廢棄土（物）估
    算數量是否相符（誤差百分之十以內者視同符合規定），相符者始准繼續辦理勘
    驗。子○○、己○○、丙○○係高雄市政府環境保護局大林蒲填海工程管理中心
    （下稱大林蒲填海中心）清潔管制隊隊員，均為依據法令從事公務之人員，子○○為資深隊員而任該隊班長，負責督導隊員辦理高雄市之建築營造業者進場傾倒
    廢棄土、廢棄物之簽證、登記業務，檢視運送廢棄土、物車輛有無至傾倒現場妥
    予傾倒及經辦隊員之請假手續等；己○○、丙○○則係負責辦理高雄市之建築營
    造業者進場傾倒廢棄土、廢棄物之簽證、登記業務。子○○明知隊員己○○因病
    曾於八十四年十一月十四日至八十四年十一月二十五日請假並未上班，且承造台
    灣省自來水公司第七區管理處在高雄市○○區○○段第四七、四七─九、七二、
    七三─四、八八號土地所起造之建築物「色與臭改善工程」之萬有營造有限公司
    （下稱萬有公司）於該期間內，亦未載運進入大林蒲填海中心傾倒建築之廢棄土
    、物，竟於八十四年底某日，偕同一不知名之載運廢土司機持三張高雄市政府工
    務局發給萬有公司之空白「高雄市建築物廢棄土管制卡（下稱管制卡，黃色，俗
    稱土單或黃單）至該中心大門警衛室，要求於己○○請病假時之職務代理人丙○○及己○○本人，在該三張空白管制卡之簽名欄內簽名，己○○明知其於該期間
    請病假未上班而由丙○○代理，丙○○亦明知該期間內萬有公司並未載運廢棄土
    進入大林蒲填海中心傾倒廢棄土，詎丙○○、己○○竟與子○○基於共同犯意之
    聯絡，由子○○指示該二人在管制卡內簽名，資以證明萬有公司確有於該段期間
    進入該中心傾倒廢棄土，計丙○○計簽名五十八次，己○○則計簽名三十二次，
    而共同偽造萬有公司確實於八十四年十一月十六日至八十四年十一月廿五日進入
    大林蒲填海中心傾倒廢棄土、物之管制卡，總計簽證二二五Ｏ噸廢棄土進入該中
    心內傾倒，依每噸廢棄土載運傾倒費用新台幣（下同）一百零八元計算，直接圖
    利萬有公司減免至施工地點運送廢棄土至大林蒲填海中心之運費約十三萬餘元（
    每噸一百零八元計）。而子○○取得己○○、丙○○所簽證之上開不實管制卡後
    ，即交與在警衛室等待取單之不詳姓名司機持回交給不知情之萬有公司實際負責
    人卯○○，並於該公司向高雄市政府工務局申請基礎勘驗時，提出上開三張子○○、丙○○、己○○共同偽造之不實簽名及經不詳姓名之人加蓋偽造高雄市環境
    保護局證明建築營造業者進入大林蒲填海中心傾倒廢棄土、物日期及數量之專用
    編號(2)簽證章之管制卡三張，向高雄市工務局送審，致高雄市政府工務局建築管
    理科不知情之承辦人庚○○據以形式審查通過，足以生損害於高雄市政府工務局
    對於建築物使用執照核發之正確性。
二、辛○○於八十四年十一月間，以萬事通通運股份有限公司（下稱萬事通公司）靠
    行司機名義，承攬華春營造有限公司（下稱華春公司）承造呂元實業股份有限公
    司（下稱呂元公司）在高雄市○○區○○段五三一號土地所起造「呂元店鋪住宅
    」之土方棄運工作，惟辛○○因僅有二輛卡車無法完成棄運工作，乃請友人陳龍
    水鳩僱十餘輛大卡車一起清運，惟辛○○並未將高雄市工務局核發之管制卡交給
    協運之卡車司機，以便隨車於傾倒時辦理簽證，竟另以四萬五千之代價，委託有
    共同犯意聯絡之乙○○代為處理管制卡之簽證事證，更將其所載之土方載往高雄
    雄市覆鼎金、高雄縣烏松鄉之二處農地傾倒，未依高雄市政府工務局管制建築廢
    棄棄物處理方案之規定，運往指定之「西青埔衛生掩埋場」或「大林蒲填海中心
    」傾倒。嗣乙○○於取得辛○○所交付之空白管制卡後，即偽造高雄市政府環境
    保護局證明建築營造業者進入大林蒲填海中心傾倒廢棄土、物日期及數量之專用
    編號(1)簽證章，蓋在管制卡共三ＯＯ次，並偽簽大林蒲填海中心隊員己○○之簽
    名共三三Ｏ次，簽證日期自八十四年十一月二十三日至八十四年十二月四日，計
    偽造簽證數量共七五ＯＯ噸之建築廢棄土、物進入大林蒲填海中心傾倒，之後華
    春公司於申請基礎勘驗時，乃提供該十張由辛○○交付之管制卡送審，致高雄市
    政府工務局建築管理科不知情之承辦人劉賜彬據以審查過，足以生損害於高雄市
    政府工務局對於建築物使用執照核發之正確性。
二、案經法務部調查局高雄市調查處移送台灣高雄地方法院檢察署檢察官偵查起訴。
    理  由
壹、有罪部分：
一、被告子○○、丙○○部分：
（一）訊據被告丙○○坦承係負責辦理高雄市之建築營造業者進場傾倒廢棄土、廢棄
      物之簽證、登記業務。並供承於八十四年十一月十四日至八十四年十一月二十
      五日萬有公司於該期間內，確未載運廢土進入大林蒲填海中心傾倒，其於三張
      高雄市政府工務局發給萬有公司之空白黃單之簽名欄內簽名，計簽名五十八次
      之事實不諱，惟辯稱：是因班長即同案被告芳雄說先前伊所簽之白單錯誤，且
      由子○○指示伊與同案被告己○○補簽等語。核與其於於法務部調查局南部機
      動組（下稱南機組）供稱：前述三張「高雄市建築物廢棄土管制卡」，是在己○○病假結束後，由本中心勤務班長子○○要求我與己○○在空白的「高雄市
      建築物廢棄土管制卡」上簽名，當時有載運廢土之司機、子○○班長、己○○
      及我四人在場，我簽完名後即先行離去，實際上「萬有」公司承造台灣省自來
      水公司在高雄市○○區○○段所開挖的廢土並未傾倒至本中心，所以本中心廢
      棄物進場登記表並無登錄前述三張管制卡所載之廢棄土進場傾倒紀錄....該三
      張廢棄土管制卡上簽名是子○○班長叫我簽的，簽名時管制卡是空白的，沒有
      蓋簽證章，係因傾倒廢棄土司機拿廢棄物管制卡（白單）來要求更換為廢棄土
      （黃單）管制卡等語（見八十五年度偵字第二九一七三號偵查卷第五頁）。核
      與同案被告己○○於南機組訊問時供稱：於八十四年十一月十四日至八十四年
      十一月二十五日伊因血醣過高而引發胸痛及腸胃阻塞無法排泄等重病，不得不
      住院治療，所以在該期間伊係因請病假未上班。... 該三張確是我親簽，我認
      為係因該土單之持有人萬有公司或其委託之廢棄物（土）處理者所屬或僱用之
      卡車司機在事後，拿來要我補簽名，補蓋章的，此種情形係因卡車司機將已簽
      名蓋章之土單繳回公司後，因傾倒日期過期而無法申領使用執照，乃又拿回來
      要我等負責在中心大門辦理傾倒簽證、登記之隊員重新簽名及調撥簽證日期後
      再蓋章，而我也是在此情形下，基於認識對方不便拒絕，才予補簽名，補蓋章
      ；經我詳視該三張土單，我認為有關丙○○簽名部分應係由丙○○本人所簽無
      誤，另因為八十四年十一月十四日至八十四年十一月二十五日，我請病假住院
      期間是由丙○○代理職務，所以才會發生我與丙○○混簽在一起的情形，不過
      我因請病假未到班，所以絕不該於事後補簽等語（見八十五年度偵字第二九一
      七三號偵查卷第十一、十二頁）；嗣於甲○審理時亦供稱：萬有公司之管制卡
      是伊所簽的，簽名時丙○○也在場，我與他一起簽，是他（指子○○）拿來說
      我們簽錯了，叫我們補簽，我是簽完名下班我就走了，是子○○拿來叫我們補
      簽的等語（見甲○八十八年四月十三日訊問筆錄）；管制卡是以前就簽過了，
      因為班長說有錯誤，所以我才照白單上的資料重新簽在黃單上（見甲○八十八
      年五月二十五日訊問筆錄）。互核被告丙○○與己○○上開供述情節大略相同
      ，並有該「高雄市建築物廢棄土管制卡」三張在卷足佐，可見被告丙○○之自
      白核與事實相符；而八十四年十一月十六日至八十四年十一月廿五日，萬有公
      司實際上並未進入大林蒲填海中心傾倒廢棄土、物，此有廢棄物進場登記表一
      冊在卷可稽，足見該三張管制卡之簽證內容與事實確有不符。
（二）訊據被告子○○矢口否認有上開偽造文書及圖利犯行，辯稱：伊均不知情，亦
      無叫丙○○、己○○補簽名、補蓋章，伊平日與己○○及丙○○亦無過節，平
      日己○○請假即由丙○○代班，根本無換單情事云云。惟查，被告子○○於八
      十四年底某日，偕同一不知名之載運廢土司機持三張空白「高雄市建築物廢棄
      土管制卡至該中心大門警衛室，由被告子○○指示及要求己○○、丙○○，在
      該三張空白管制卡之簽名欄內簽名，資以證明萬有公司確有於該段期間進入該
      中心傾倒廢棄土，計丙○○計簽名五十八次，己○○則計簽名三十二次，而被
      告子○○取得己○○、丙○○所簽證之上開不實管制卡後，即交與在警衛室等
      待取單之不詳姓名司機一節，已據被告丙○○於南機組供稱：前述三張「高雄
      市建築物廢棄土管制卡」，是在己○○病假結束後，由本中心勤務班長子○○
      要求我與己○○在空白的「高雄市建築物廢棄土管制卡」上簽名，當時有載運
      廢土之司機、子○○班長、己○○及我四人在場，我簽完名後即先行離去，
      .... 該三張廢棄土管制卡上簽名是子○○班長叫我簽的，簽名時管制卡是空
      白的，沒有蓋簽證章，係因傾倒廢棄土司機拿廢棄物管制卡（白單）來要求更
      換為廢棄土（黃單）管制卡等語（見八十五年度偵字第二九一七三號偵查卷第
      五頁）。被告丙○○於甲○歷次審理時亦供稱：在八十四年底某日子○○有拿
      給我補簽，... 是子○○拿給我補簽的，我沒注意就簽了，... 子○○說我以
      前簽錯了，叫我補簽，... 他拿三張白單及三張黃單，他向我說，以前在白單
      上簽錯了，我再補簽在黃單上，... 戳章是子○○拿給我蓋的，日期是他叫我
      調的，當時戳章是放在班長子○○辦公室，是由他保管的（見甲○八十六年八
      月二十八日訊問筆錄）。我代替期間過後，在星期六下午大門口補簽單，共簽
      三張，... 他們是拿白單來換黃單（見甲○八十七年三月三日訊問筆錄）。是
      班長子○○拿三張白單說我簽錯要補簽黃單，我不察就照白單上的資料補簽在
      黃單上（見甲○八十七年十月六日訊問筆錄）。是子○○叫我補簽，我是被人
      利用了（見甲○八十八年三月十六日訊問筆錄）。八十四年十一月十四日己○○請假由我代理，當時我是將白單改成黃單，是班長子○○叫我改的，... （
      見甲○九十年四月二十日訊問筆錄）代替休進雄這段時問，車子沒有進來倒土
      ，事後班長叫我補蓋的，當時我不知道它的利害關係，我也不知道當時為何要
      拿白單換黃單。我是星期六要下班的時候去補簽的，簽完後，單子班長拿去（
      見甲○九十年十二月十二日審判筆錄）。當時己○○請假班長叫我代替己○○
      的班，黃單上是班長子○○事後叫我補簽的，當時是白單簽錯才改白單（見甲○九十一年一月十六日審判筆錄）。而同案被告己○○於南機組訊問時供稱：
      於八十四年十一月十四日至八十四年十一月二十五日伊因血醣過高而引發胸痛
      及腸胃阻塞無法排泄等重病，不得不住院治療，所以在該期間伊係因請病假未
      上班。... 該三張確是我親簽，我認為係因該土單之持有人萬有公司或其委託
      之廢棄物（土）處理者所屬或僱用之卡車司機在事後，拿來要我補簽名，補蓋
      章的，此種情形係因卡車司機將已簽名蓋章之土單繳回公司後，因傾倒日期過
      期而無法申領使用執照，乃又拿回來要我等負責在中心大門辦理傾倒簽證、登
      記之隊員重新簽名及調撥簽證日期後再蓋章，而我也是在此情形下，基於認識
      對方不便拒絕，才予補簽名，補蓋章；經我詳視該三張土單，我認為有關丙○○簽名部分應係由丙○○本人所簽無誤，另因為八十四年十一月十四日至八十
      四年十一月二十五日，我請病假住院期間是由丙○○代理職務，所以才會發生
      我與丙○○混簽在一起的情形，不過我因請病假未到班，所以絕不該於事後補
      簽等語（見八十五年度偵字第二九一七三號偵查卷第十一、十二頁）；嗣於甲○審理時被告己○○亦供稱：萬有公司之管制卡是伊所簽的，簽名時丙○○也
      在場，我與他一起簽，是他（指子○○）拿來說我們簽錯了，叫我們補簽，我
      是簽完名下班我就走了，是子○○拿來叫我們補簽的等語（見甲○八十八年四
      月十三日訊問筆錄）；管制卡是以前就簽過了，因為班長說有錯誤，所以我才
      照白單上的資料重新簽在黃單上（見甲○八十八年五月二十五日訊問筆錄）。
      互核被告丙○○與己○○上開供述情節，對黃單確是被告子○○事後指示該二
      人補簽一情應屬相符。其間，被告己○○於偵查或審判時雖供稱伊無補簽名，
      係他人偽造伊簽名云云。惟查，上開三張管制卡上「己○○」之簽名，確是被
      告己○○之筆跡，此已經法務部調查局鑑定屬實，有法務部調查局八十五年八
      月六日（八五）陸二字第85090216號鑑定函附卷可參。被告己○○先前供稱伊
      未補簽、是他人偽造其簽名云云，即無可信，且顯是因被告子○○為其上司，
      事後迴護之詞，故應以其後於甲○審理時所供：是子○○拿來說我們簽錯了，
      叫我們補簽等語為真實。況且被告己○○於南機組調查時亦供稱：「經我詳視
      該三張土單，我認為有關丙○○簽名部分應係由丙○○本人所簽無誤，另因為
      八十四年十一月十四日至八十四年十一月二十五日，我請病假住院期間是由丙○○代理職務，所以才會發生我與丙○○混簽在一起的情形，不過我因請病假
      未到班，所以絕不該於事後補簽」等語，益證該三張管制卡上「己○○」、「
      丙○○」之簽名確為其二人於事後受被告子○○指示而補簽名無訛。又被告子
      ○○雖否認指示丙○○、己○○在管制卡上補簽名簽證，然被告丙○○、己○○一致指訴係在子○○指示下所為，丙○○並稱另一隊員丑○曾因值勤知此事
      ，經傳訊證人丑○雖均推稱不知情，惟丑○與丙○○之母丁○○○之對話紀錄
      （錄音）顯示，丑○明確指證係子○○叫丙○○補簽名，此有錄音帶及譯文在
      卷可憑，故丑○於偵查中及甲○審理時雖推說不知情，亦顯係迴護被告子○○
      之詞，尚難為有利被告子○○之證明。此外，復有該「高雄市建築物廢棄土管
      制卡」三張在卷足佐，而八十四年十一月十六日至八十四年十一月廿五日，萬
      有公司實際上並未進入大林蒲填海中心傾倒廢棄土、物，此亦有廢棄物進場登
      記表一冊在卷可稽，足見該三張管制卡之簽證內容與事實確有不符。
（三）又依該不實管制卡上計有丙○○簽名五十八次，己○○簽名三十二次，偽造萬
      有公司確實於八十四年十一月十六日至八十四年十一月廿五日進入大林蒲填海
      中心傾倒廢棄土，總計簽證二二五Ｏ噸廢棄土進入該中心內傾倒，依每噸廢棄
      土載運傾倒費用一百零八元計算，直接圖利萬有公司減免至施工地點運送廢棄
      土至大林蒲填海中心之運費約十三萬餘元（每噸一百零八元計），此亦經被告
      卯○○、乙○○陳述在卷，且萬有公司向高雄市政府工務局申請基礎勘驗時，
      亦提出上開三張不實簽名之不實資料，持向高雄市工務局送審，致高雄市政府
      工務局建築管理科不知情之承辦人庚○○據以審查通過，而庚○○就承造公司
      所提出之管制卡，僅作形式上審查廢土數量是否符合即予以登載，並不實質上
      調查管制卡所載之廢土數量是否均為本案建築工地之廢土，並據庚○○證述甚
      詳，足以生損害於高雄市政府工務局對於建築物使用執照核發之正確性。事證
      明確，被告子○○、丙○○上開犯行足堪認定。
二、被告辛○○、乙○○部分：
（一）訊據被告辛○○對上開犯罪事實供承不諱，核與其於南機組調查時及檢察官偵
      訊時所供情節相符，此外復有偽造之管制卡十張扣案可稽，而上開管制卡上己○○之簽名及編號(1)之簽證章亦孫偽造，有法務部調查局八十五年八月六日（
      八五）陸二字第85090216號鑑定函附卷足參。被告辛○○之自白核與事實相符
      ，事證已臻明確，被告辛○○犯行堪可認定。
（二）訊據被告乙○○矢口否認有偽造「高雄市建築物廢棄土管制卡」之犯行，並辯
      稱：此案件我都不知道，我只是卡車租給辛○○而已，辛○○可能是為脫罪才
      把案件推給我，管制卡不是我交給他們的，我也沒有作過這件事，我沒有偽造
      ，我若要偽造即全部偽造，不可能只偽造十張云云。惟查，被告乙○○上開犯
      行，已據共同被告辛○○自南機組調查、檢察官偵訊及甲○審理時迭次指訴綦
      詳。共同被告許德輝於南機組調查時供稱：「... 當時乙○○曾向我表示渠是
      要找高市小港區的友人幫忙蓋章簽名的，我承認並未將前述工程之廢土運往大
      林蒲填海中心傾倒，所取得的已完成傾倒簽證、簽名之十張土單也是不對的」
      等語（見偵查卷第四二頁），於檢察官偵訊時亦指稱：「（問：如何取得廢棄
      土管制卡上之簽證章？）叫乙○○去弄得，代價四萬五千元.... 」、「；我
      雇用陳龍水去載廢土，一天六、七千元，乙○○以前有找我要幫我弄管制卡來
      抵他欠我的債務十幾萬元」，嗣於甲○審理時復供稱：管制卡是建設公司拿給
      我，我是以四萬五千元委託乙○○去處理，處理完成乙○○就把管制卡交給我
      。當初給乙○○四萬五千元是他向我要求的，這些錢是蓋好章才給他的，他是
      否有去作我不清楚，我承攬這些工作華春營造公司給我四十萬元，是用土方的
      數量估計的（九十年四月二十日訊問筆錄）；我交給他的時候單子裡面是空白
      的。我在七賢路那裡拿給他，他是在我家交還給我。我拿這些給他的時候就他
      說之前的債務就抵銷了，我還拿四萬五千元給他（九十年十二月十二日訊問筆
      錄）；我拿空白的單子給乙○○，回來就有填資料了，當時這件事乙○○叫我
      處理，我給他四萬五千元，並說以前的債務就一筆勾消（九十一年四一月十六
      日審判筆錄）；況被告乙○○於甲○審理時亦供稱：司機拿單子給我，我再拿
      去向辛○○請款（八十七年八月六日訊問筆錄），並自承：「我們做運輸的都
      知道透過關係，不用運廢土去，可以請他們蓋印章」（見甲○八十八年二月二
      日訊問筆錄）。參以被告乙○○於案發後與友人癸○○電話對話中亦直言：「
      有啦！當初我在醜（台語發音），叫伊土印仔給我蓋！講好啦，錢一些給伊扣
      ，錢一些給我，.... 等伊審查過了！有啦！付錢！才拿三千元，其餘沒拿...
      . 」此亦有被告辛○○提出之錄音帶及譯文在卷可參。此外，被告乙○○交付
      於許德輝之十張管制卡，其上之「高雄市政府環保局大林蒲(1)」簽證章及「己○○」之簽名亦經證實確係偽造及偽簽，此亦有法務部調查局八十五年八月六
      日（八五）陸二字第85090216號鑑定函附卷可證。顯見被告乙○○確有偽造上
      開簽證章及簽名之事實，所辯管制卡不是伊交給辛○○，伊亦無偽造云云，應
      屬事後卸責之詞，不足採信。事證明確，被告乙○○上開犯行應堪認定。
三、查高雄市建築物廢棄土管制卡係由高雄市政府發行，於建築物承造廠商開挖建築
    基地所得之土方運送至指定之廢棄土管制站時，由管制站人員查核後蓋用戳章及
    簽名，並填載進場卡車之車號及廢棄土之數量，足以表示承造廠商載運建築廢棄
    土至指定管制站之數量，雖屬公文書，但該管制卡是為管制建築工地之廢土有無
    依規定傾倒於特定地點，偽造者均係為一時便利，為申請基礎勘驗時使用一次，
    即不會再有使用機會，與一般公文書相較，對社會公眾所造成損害較輕，其性質
    應係與通行證、查訖證、放行證、稽查證等特種文書相同。核被告丙○○、子○○偽造上開不實資料於管制卡，直接圖利萬有公司減免至施工地點運送廢棄土至
    大林蒲填海中心之運費約十三萬餘元（每噸一百零八元計），並提供該經偽造之
    管制卡予不知情之萬有公司實際負責人卯○○，憑向高雄市政府工務局申報基礎
    勘驗，致高雄市政府工務局承辦人庚○○，誤認萬有公司確有依規定將開挖之廢
    土傾倒於南星計劃區大林蒲填海工程區內，而在職務上所掌管之高雄市政府工務
    局建造執照現場勘驗項目表公文書上「廢棄土物」一欄記載合格，足以生損害於
    高雄市政府對建築廢棄土之管理，被告丙○○、子○○等所為係犯貪污治罪條例
    第六條第一項第四款之罪及刑法第二百十六條、第二百十二條之行使特種文書罪
    ，及同法第二百十四條使公務員登載不實罪，並為間接正犯。其偽造管制卡之低
    度行為為行使之高度行為所吸收，不另論罪。公訴人認偽造管制卡行使，係犯刑
    法第二百十六條、第二百十一條行使偽造公文書罪，尚有未洽，此部分起訴法條
    應予變更。被告丙○○、子○○及己○○就前開犯行，有犯意聯絡及行為分擔，
    均為共同正犯。被告丙○○、子○○所犯上開三罪間有方法結果之牽連關係，應
    依刑法第五十五條後段從一重之貪污治罪條例第六條第一項第四款規定處斷。又
    貪污治罪條例曾有多次修正，被告等之犯罪行為時間為八十四年十一月間，經比
    較新舊貪污治罪條例第六條規定，應以八十五年十月二十三日修正前之戡亂時期
    貪污治罪條例第六條第一項第四款之規定對被告較為有利，而有刑法第二條之適
    用。而被告丙○○對於上開犯行於南機組調查及偵訊時自白犯罪，依同條例第八
    條規定應減輕其刑；又被告丙○○曾患有左腦實質萎縮併腦軟化，屬輕度智障，
    此有高雄醫學院附設中和紀念醫院八十六年十月二日之診斷證明書一紙附卷（本
    按審理卷第八十七頁）可稽，衡其病情顯屬精神耗弱之人，並依刑法第十九條第
    二項規定遞減其刑。另被告辛○○、乙○○提供該經偽造之管制卡予不知情之華
    春營造有限公司承辦人員，憑向高雄市政府工務局申報基礎勘驗，致高雄市政府
    工務局承辦人劉賜彬，誤認華春營造公司確有依規定將開挖之廢土傾倒於大林蒲
    填海中心工程區內，而在職務上所掌管之高雄市政府工務局建造執照現場勘驗項
    目表公文書上「廢棄土物」一欄記載合格，均足以生損害於高雄市政府對建築廢
    棄土之管理及己○○，均觸犯刑法第二百十六條、第二百十二條之行使特種文書
    罪及同法第二百十四條使公務員登載不實罪，並為間接正犯，其偽造管制卡之低
    度行為為行使之高度行為所吸收，不另論罪。公訴人認偽造管制卡行使，係犯刑
    法第二百十六條、第二百十一條行使偽造公文書罪，尚有未洽，此部分起訴法條
    應予變更。彼等偽造己○○署名及偽造「高雄市政府環保局大林蒲(1)」印文之行
    為，均足生損害於他人及公眾，係犯刑法第二百十七條第一項偽造印文、署押罪
    。又公印依印信條例之規定分為國璽、印、關防、職章、圖記，凡偽造此五種印
    文，方屬偽造公印文，前開之偽造「高雄市政府環保局大林蒲(1)」印文，只是查
    驗章，並非依印信條例規定所制作之印文，非刑法第二百十八條之公印文，附此
    敘明。被告辛○○、乙○○就前開犯行有犯意聯絡及行為分擔，均為共同正犯。
    其二人多次偽造署押、印文、時間緊接，所犯之罪構成要件相同，顯係基於概括
    之犯意反覆為之，為連續犯，應依刑法第五十六之規定論以偽造印文一罪並加重
    其刑。被告二人以上所犯行使偽造特種文書罪、使公務員登載不實罪、偽造印文
    三罪間，有方法結果之牽連關係，應從一重依偽造印文罪論處。爰審酌被告子○○、丙○○為依法從事公務之人員，不知謹慎依法管制廢棄土，明知萬有公司之
    廢土並未載運進入大林蒲填海工程區內，竟偽填不實管制卡，圖利萬有公司，並
    使萬有提出於高雄市政府工務局，足以生損害於高雄市政府就廢棄土管制之公眾
    利益，被告辛○○、乙○○所為碰壞高雄市政府管制廢棄土之成效，使建築廢土
    無法有效管制，而被告丙○○為清潔隊員，受班長子○○之利用指使始為前開犯
    行，犯後已坦承全部犯行，且其罹患左腦實質萎縮併腦軟化，為輕度智障，此有
    高雄醫學院附設中和紀念醫院八十六年十月二日之診斷證明書一紙在卷可憑，被
    告辛○○自犯後亦坦承犯行，態度良好，被告子○○、乙○○犯後均無悔意等一
    切情狀，分別量處如主文所示之刑，被告子○○、丙○○並分別宣告褫奪公權，
    被告辛○○、乙○○部分並均諭知易科罰金折算之標準。又被告丙○○前未曾受
    有期徒刑以上之宣告，有台灣高等法院檢察署刑案查註紀錄表在卷可稽，其於案
    發後，坦承犯行，飽受壓力，且又罹患左腦實質萎縮併腦軟化，為輕度智障，此
    有診斷證明書為憑，經此慘痛教訓，今後當知戒惕，信無再犯之虞，甲○因認所
    宣告之刑以暫不執行為適當，併宣告緩刑四年，以啟自新。前開如事實欄所載之
「高雄市政府環保局大林蒲(2)」印文共玖拾枚、「高雄市政府環保局大林蒲(1)」
    印文共參佰枚、偽造「己○○」之署名共參佰貳拾枚，不問屬於犯人與否，依刑
    法第二百十九條之規定，併予宣告沒收。
貳、無罪部分：
一、公訴意旨略以：被告卯○○為萬有公司實際負責人，明知於八十四年十一月十四
    日至八十四年十一月二十五日期間，萬有公司營造之工程廢棄土並未實際載運進
    入大林蒲填海中心傾倒，竟於該公司向高雄市政府工務局申請基礎勘驗時，明知
    其提出之三張「高雄市建築物廢棄土管制卡」，是由子○○、丙○○、己○○共
    同偽造之不實簽名及經不詳姓名之人加蓋偽造高雄市環境保護局證明建築營造業
    者進入大林蒲填海中心傾倒廢棄土、物日期及數量之專用編號(2)簽證章之管制卡
    是不實資料，惟仍持上開三張管制卡向高雄市工務局送審，致高雄市政府工務局
    建築管理科不知情之承辦人庚○○據以形式審查通過，足以生損害於高雄市政府
    工務局對於建築物使用執照核發之正確性。因認被告卯○○涉有刑法第二十十六
    條、第二百十一條之罪嫌。
二、按犯罪事實應依證據認定之，無證據不得推定其犯罪事實。且不能證明被告犯罪
    者，應諭知無罪之判決，刑事訴訟法第一百五十四條、第三百零一條第一項分別
    定有明文。又認定不利於被告之事實，須依積極證據，苟積極證據不足為不利於
    被告事實之認定時，即應為有利於被告之認定，更不必有何有利之證據（最高法
    院三十年度上字第八一六號判例參照），故犯罪事實之認定，應憑真實之證據，
    倘證據是否真實尚欠明顯，自難以擬制推測之方法，為其判斷之基礎（最高法院
    五十三年台上字第六五六號判例參照）。
三、訊據被告卯○○固坦承為萬有公司之業務經理，惟矢口否認偽造文書之犯行，辯
    稱：現場清運廢土不是伊負責，伊只是負責公司內部事務，外面的事務伊不清楚
    ，伊是承辦公司的業務經理，主要的是承辦公司的業務，清運廢棄土都是工地主
    任戊○○在做，他們如運倒廢棄土伊並不知情，建築物廢土管制卡是工地主任戊○○拿回來公司的，申請執照是由工地的人負責，伊沒有看過這些管制卡等語。
    經查，被告卯○○於南機組調查時，雖供稱：該「色與臭改善工程」係由楊萬興
    提供管制卡供其辦理申請使用。於甲○審理時亦稱：在八十四年十一月十四日至
    八十四年十一月二十五日萬有公司之廢土傾倒至大林蒲實際上有幾次伊不清楚，
    工地主任戊○○才清楚，向高雄市政府工務局申請基礎勘驗之三張管制卡是司機
    傾倒廢土後之簽名管制卡而交回公司的，壬○○不是公司的職員或司機，是公司
    委託他傾倒廢土（見甲○八十六年八月二十八日訊問筆錄）；管制卡確是由楊萬
    興提供給伊申請使用執照，因是小工程，故未訂契約（見甲○八十七年三月三日
    訊問筆錄）；當時我是萬有公司負責這個業務的經理，實際負責這個業務的是戊○○，當時我們是負責鳳山水庫色與臭改善工程，我們要申請使用執照，須要有
    廢棄土的管制卡，當時是由戊○○委託楊萬興，楊萬興再委託壬○○，管制卡由
    楊萬興交給我，我再交給公司。當初因工程廢棄土的數量不是很多，所以沒有訂
    立契約（見甲○九十年四月二十日訊問筆錄）；我是萬有公司當時負責這件案子
    的人，現場是戊○○負責的，我是承辦公司的業務。管制卡是我們公司職員楊萬
    興交給我的（見甲○九十年十二月十二日審判筆錄）；我是公司的業務經理，主
    要的業務是工地主任在做，高雄市建築物廢土管制卡是工地主任拿回來公司的（
    見甲○九十年一月月十六日審判筆錄）。觀被告卯○○上開供詞情節大致相符，
    可確定的是，伊確是萬有公司負責承包本件「色與臭改善工程」之負責人固無疑
    問；然本件關鑑在於被告卯○○是否明知該管制卡是偽造不實資料，而仍提出向
    高雄市政府工務局申請基礎勘驗，而涉有行使偽造文書之犯行。查，本件萬有公
    司承包台灣省自來水公司第七管理處在高雄市○○區○○段之「色與臭改善工程
    」之營建廢土傾倒工作，被告卯○○實際上並未參與，此經證人楊萬興於檢察官
    偵訊時證稱：（問當時廢土何人清運？）我去挖基礎工程時是壬○○在做，偶而
    也會與我聯絡，... 壬○○承包期間僱用何人載土我不清楚，.... （問：土單
    何人蓋？）陳某叫我去拿的，是已蓋好的，我才將之送給公司之「小董」─董敏
    寅，陳某僅拿一此土單給我，幾張忘了，確定是壬○○承包工程把土單交給我等
    語（見八十六年五月二十三日偵訊筆錄）；證人戊○○於檢察官偵訊時證稱：伊
    在萬有營造公司負責工地，公司在八十四年間確有承造自來水公司小港水庫段一
    個庫房及二至三個水池工程，當時工地之事由伊負責，當時工地廢土由何人承包
    ，因事隔多時已不知了（見八十六年四月二十五日偵訊筆錄）；證人吳寬德於偵
    訊時亦稱稱：楊萬居在八十四年底至八十五年初有介紹伊至鳳山水庫工作，去作
    收尾之挖水溝、植花草樹木工作，此期間有載了三至四台之廢土至大寮私人之土
    地傾倒，無載至大林蒲及西青埔，與萬有公司接洽之人伊不認識，但知他姓李，
    是現場的，工作期間無使用過黃色管制卡（見八十六年四月十七日偵訊筆錄）；
    證人楊萬居於偵訊時亦證稱：八十四年間無向萬有承包工程，伊胞弟楊萬興在萬
    有公司服務，如公司有須要機械會請我去調，八十四年間有介紹吳寬德去鳳山水
    庫工作，本人未向萬有公司承包（見八十六年四月十七日偵訊筆錄）。另證人壬○○於甲○審理時亦到庭證稱：卡車司機載運廢土須先經環保局人員蓋章，直接
    交給卡車司機，當時委託何司機因時間很久了，人多車多，記憶模糊，清運廢土
    是萬有楊萬興委託，清單（按指管制卡）是交給楊萬興，他是現場工作人員，和
    我認識... 等語（甲○八十年一月五日訊問筆錄）。由上開證人證述，可推知萬
    有公司關於其工程之廢土處理流程略為：工地主任戊○○與吳寬德接洽處理，之
    後有輾轉委託壬○○承包運送廢土工作，嗣後再由壬○○將管制卡交給萬有公司
    之「董敏寅」，再交給萬有公司持向高雄市政府工務局申請基礎勘驗應可認定。
    由上觀之，有關廢土清運似非被告卯○○所負責，且前揭負責工地監工或處理廢
    土清運之人，除證人戊○○為萬有公司之工地主任與被告卯○○熟識，其餘之人
    並未與被告卯○○有任何聯絡或接洽。又查，上開三張廢土管制卡交回萬有公司
    時，其上已蓋有戳章及簽名（其上有丙○○及己○○之簽名），由形式觀之，確
    是由高雄市政府環保局所制發之管制卡，此有上開三張管制卡附卷可徵，縱使其
    內容有偽造或不實情事，但實非一般人所能察覺。況萬有公司既已將廢土之清運
    發包委託予他人，事後並取得已具備完整內容之管制卡，是被告卯○○縱持該三
    張管制卡向高雄市政府工務局申請基礎勘驗，亦難認其有行使偽造文書之認識與
    故意。再被告子○○、丙○○亦均供稱並不認識被告卯○○，亦無與其接觸，實
    難遽認被告卯○○有何行使偽造文書之犯意或行為分擔。此外，並無其他證人或
    共犯出面指證，或其他積極證據足認被告卯○○有何關於本件起訴之犯行，揆之
    前開規定，其犯罪自屬不能證明，自應無罪之諭知。
參、被告己○○、寅○○待到案後另行審結。
據上論斷，應依刑事訴訟法第二百九十九條第一項前段、第三百零一條第一項、第三
百條，刑法第二十八條、第十九條第二項、第五十六條、第二百十六條、第二百十二
條、第二百十四條、第二百十七條第一項、第二百十九條、第五十五條、第四十一條
，修正前之戡亂時期貪污治罪條例第六條第一項第四款、第八條、第十七條，罰金罰
鍰提高標準條例第一條前段、第二條，判決如主文。
中      華      民      國      九十一      年    一    月    三十一    日
                                  臺灣高雄地方法院刑事第二庭
                                      法  官    陳志銘
右正本證明與原本無異。
如不服本判決，應於判決送達後十日內，向甲○提出上訴狀。
                                      書記官    洪生輝
中    華    民    國      九十一      年      二      月      十八      日
